【裁判字號】    88,交聲,621
【裁判日期】    890609
【裁判案由】    違反道路交通管理處罰條例聲明異議
【裁判全文】
臺灣臺北地方法院交通事件裁定                    八十八年度交聲字第六二一號
    異議人即
    受處分人  甲○○
右列受處分人因違反道路交通管理處罰條例案件，對於交通部公路局臺北區監理所中
華國八十八年十月七日所為之處分( 原處分案號：北監稽違駕字第40-403104 號 )聲
明異議，本院裁定如左：
        主      文
原處分撤銷。
甲○○不罰。
        理      由
一、按法院受理交通事件，準用刑事訴訟法之規定，道路交通管理處罰條例第八十九
    條前段定有明文，是最高法院七十六年台上字第四九八六號判例「認定犯罪事實
    所憑之證據，雖不以直接證據為限，間接證據亦包括在內，然而無論直接證據或
    間接證據，其為訴訟上之證明，須於通常一般之人均不致有所懷疑，而得確信其
    為真實之程度者，始得據為有罪之認定，倘其證明尚未達到此一程度，而有合理
    之懷疑存在而無從使事實審法院得有罪之確信時，即應由法院為諭知被告無罪之
    判決」所揭示刑事訴訟法上法院認定事實之最重要原則之一，即認定被告有罪，
    就該有罪事實不能有任何之合理懷疑存在( beyond the reasonable doubt  )之
    原則於法院審理行為人違反道路交通管理處罰條例案件時，當有其適用。易言之
    ，法院於審理行為人違反道路交通管理處罰條例案件，當踐行完畢調查證據之程
    序後，為事實之認定時，如就原處分機關所認定之行為人違規之事實仍有合理之
    訴訟上懷疑，而無法百分之百確信行為人確有該當於道路交通管理處罰條例各該
    處罰條文之構成要件事實時，即應依訴訟上之待證事實「倘有懷疑，則從被告之
    利益作解釋」( in dubi opro reo )之證據法則，作對受處分人有利之認定。
二、本件原處分機關認受處分人即異議人甲○○於八十七年七月三日下午二時五十一
    分許，駕駛一輛車牌FN-0717 號自用小客車，沿臺北市○○○路由南往北方向行
    駛，途經建國南路、仁愛路有號誌交岔路口，欲左轉仁愛路行駛時，闖紅燈左轉
    ，為臺北市政府警察局交通警察大隊大安分隊執勤員警廣武漢攔停制止，以其違
    反道路交通管理處罰條例第五十三條規定掣單舉發。嗣受處分人於違規舉發通知
    單所載應到案日期前向原舉發單位申訴，經調查結果，仍認受處分人有前述違規
    行為，原處分機關乃於八十八年十月七日以受處分人違反道路交通管理處罰條例
    第五十三條規定裁處罰鍰新臺幣一千八百元並記違規點數三點。惟訊據受處分人
    堅決否認其有闖紅燈左轉之違規行為，辯稱略以「當日建國花市○ ○○○路、仁
    愛路交岔路口 )人潮擁擠，本人駕車沿建國南路東側內側車道左轉仁愛路行駛，
    惟因左轉車輛擁塞，一輛接一輛慢速前駛，本人駕車超越停止線開始左轉尚未完
    成之際，該交岔路口燈光號誌始變換為紅燈，本人並未闖紅燈左轉，當時在我後
    方一輛由洪素珠所駕駛之自用小客車也已超越行人穿越道開始左轉」等語。
三、經查：證人( 舉發員警 )廣武漢於八十八年十二月廿一日本院勘驗現場時，到場
    具結證述略以「當日建國花市營業中，行人及車輛很多，受處分人雖然開始左轉
    但尚未完成，燈光號誌即已變換為紅燈，他未保持路口淨空，我舉發他的是下一
    個動作( 紅燈左轉 )，緊跟其後之洪( 素珠 )小姐則是紅燈左轉」等語綦詳，載
    明筆錄在卷可稽，是受處分人之辯解尚堪信為實在。況查現行道路交通管理處罰
    條例並無違反「路口淨空」規定之處罰規定，受處分人於該交岔路口燈光號誌變
    換為「禁止通行」之紅燈號誌前，既已超越停止線開始左轉，則理應繼續左轉完
    成，以免堵在道路中央妨害交通，至為灼然。此外又查無受處分人有其他闖紅燈
    違規行為，本件受處分人違規闖紅燈之證據似嫌不足。本件異議為有理由，應將
    原處分撤銷並諭知受處分人不罰，以資適法。
據上論斷，應依道路交通案件處理辦法第二十條前段，裁定如主文。
中      華      民      國    八  十  九    年     六     月     九     日
                          臺灣臺北地方法院交通法庭
                                  法  官  鍾    華
右正本證明與原本無異。
如不服本裁定，應於裁定送達後五日內向本院提出抗告狀。
                                  書記官  黃 繡 琴
中      華      民      國    八  十  九    年     六     月     九     日


司法院資訊處製作；財團法人民間司法改革基金會備份。
